【裁判字號】    96,繼,979
【裁判日期】    970331
【裁判案由】    拋棄繼承
【裁判全文】
臺灣屏東地方法院民事裁定               96年度繼字第979號
聲  明  人  甲○○
上列當事人間聲明拋棄繼承權事件，本院除就同案聲明人丁○○
、己○○、戊○○部分已准予備查外，另就聲明人甲○○部分裁
定如下：
    主  文
聲明駁回。
程序費用新台幣壹仟元由聲明人負擔。
    理  由
一、聲明意旨略以：聲明人甲○○與同案聲明人丁○○、己○○
    、戊○○為被繼承人丙○○之孫，被繼承人丙○○於民國94
    年8 月29日死亡，而其子女吳慶川、吳水忍及吳水枝3 人、
    暨乙○○分別於94年9 月30日、10月27日聲明拋棄繼承時，
    並未通知聲明人甲○○、丁○○、己○○、戊○○，嗣其等
    突接獲由親友轉交之本院及台灣高雄地方法院於96年8 、9
    月間陸續送達之扣押命令，經多方詢問下，始於96年9 月中
    知悉其等對被繼承人丙○○之財產有繼承權，爰依法聲明拋
    棄繼承等語。
二、按遺產繼承人，除配偶外，依左列順序定之：一直系血親卑
    親屬。二父母。三兄弟姊妹。四祖父母。第1138條所定第一
    順序之繼承人，有於繼承開始前死亡或喪失繼承權者，由其
    直系血親卑親屬代位繼承其應繼分。民法第1138條、第1140
    條分別定有明文。次按繼承人得拋棄其繼承權；前項拋棄，
    應於知悉其得繼承之時起2 個月內以書面向法院為之，96年
    12月16日修正施行前之民法第1174條第1 、2 項前段亦有明
    文。
三、經查：聲明人上開主張，業據提出被繼承人之除戶戶籍謄本
    、郵局存證信函、本院96年度執字第16840 號扣押命令暨民
    事執行處函、台灣高雄地方法院96執助字第1348號執行命令
    、繼承系統表等件為證，並經本院職權調閱96年度執字第16
    840 號、高雄地院96年度執字第1348號、94年度繼字第870
    、935 、964 號卷宗查知，被繼承人丙○○之子女吳慶川、
    吳水忍、吳水枝於聲明拋棄繼承時曾依法通知另一同順位繼
    承人乙○○，惟嗣乙○○向本院聲明繼承時，並未依法通知
    第一順位親等較後之其他繼承人，是本件聲明人確未收受親
    等在先之第一順位繼承人之拋棄繼承通知無訛，故同案聲明
    人丁○○、己○○、吳致娌之主張應可信為真實。惟聲明人
    甲○○另於本院審理時自陳：伊曾聽其父乙○○提及其於被
    繼承人死亡時有辦理拋棄繼承事宜，伊亦有收到法院就乙○○拋棄繼承准予備查之公文，亦約於同時知悉乙○○之其他
    兄弟姊妹拋棄繼承一事，當時係不知道要拋棄繼承等語，足
    認聲明人甲○○約於乙○○拋棄繼承准予備查公文送達日之
    94 年11 月間即已知悉其得繼承之事實，竟遲至96年10月12
    日始向本院聲明拋棄繼承權，顯逾2 個月之期限，其聲明於
    法不合，應予駁回。
四、依非訟事件法第21條第1 項前段、第24條第1 項，裁定如主
    文。
中    華    民    國    97    年    3     月    31    日
                        家事庭法  官  林雅莉
以上正本係照原本作成。
如不服本裁定應於送達後10日內向本院提出抗告狀，並繳納抗告
費新臺幣1,000元。
中    華    民    國    97    年    4     月    1     日
                              書記官  胡世瑩


司法院資訊處製作；財團法人民間司法改革基金會備份。
